臺灣臺南地方法院刑事判決　　　　　　　100年度易字第142號
公　訴　人　臺灣臺南地方法院檢察署檢察官
被　　　告　鄭聰明
上列被告因竊盜案件，經檢察官提起公訴（100年度偵字第504號
），被告於準備程序中就被訴事實為有罪之陳述，本院裁定改依
簡式審判程序審理，判決如下：
    主  文
鄭聰明攜帶兇器竊盜電線，累犯，處有期徒刑壹年貳月。扣案之
剪刀、老虎鉗、手電筒各壹支及未扣案之美工刀壹支，均沒收。
    事  實
一、鄭聰明前於民國98年間因違反毒品危害防制條例案件，經本
    院以98年度易字第1788號判決判處有期徒刑3 月確定，於99
    年7 月26日易科罰金執行完畢。詎其猶不知悔改，於99年12
    月10日9 時47分許，復意圖為自己不法所有，本於加重竊盜
    之犯意，攜帶其所有之手電筒1 支及在客觀上足供兇器使用
    之剪刀、老虎鉗、美工刀各1 支（起訴書漏載美工刀），並
    騎乘車牌號碼為H2G-923 號重型機車進入臺南市○區○○路
    3 段30號大樓式住宅之地下室變電室（侵入住宅部分未據告
    訴），趁四下無人之際，持上開剪刀、老虎鉗剪斷臺灣電力
    股份有限公司（下稱臺電公司）所有供輸送電力而配置在該
    變電室內之電纜線4 條（總重27公斤，價值約新臺幣3,840
    元）而竊取之。得手後，旋以上開美工刀剝削所竊得電纜線
    之外皮，惟上開大樓因電纜線遭破壞而跳電，管理員周祥凱
    遂至該變電室查看，鄭聰明見狀乃匆匆徒步逃逸，並將該美
    工刀遺落在現場，而上開剪刀、老虎鉗、手電筒則於逃逸中
    藏匿在該大樓7 樓之樓梯間。嗣經周祥凱報警並調閱監視畫
    面後循線追查，並扣得剪刀、老虎鉗、手電筒各1 支，而知
    上情。
二、案經臺南市政府警察局第五分局報請臺灣臺南地方法院檢察
    署檢察官偵查起訴。
    理  由
一、本件被告鄭聰明所犯係死刑、無期徒刑、最輕本刑為3 年以
    上有期徒刑以外之罪，其於本院準備程序中就被訴事實為有
    罪之陳述，經法官告知被告簡式審判程序之旨，並聽取公訴
    人、被告之意見後，由本院依刑事訴訟法第273 條之1 第1
    項之規定，裁定改依簡式審判程序審理，先予敘明。
二、上開事實，業據被告於警詢、偵查中及本院審理時均坦承不
    諱（警卷第2 頁、偵卷第24至25頁、本院卷第41、43頁反面
    至45頁），核與證人即臺電公司之員工陳福運於警詢時證述
    ：遭剪斷之電纜線6 公尺4 條總重27公斤，損失約3, 840元
    等語（見警卷第6 至7 頁）；證人即大樓管理員周祥凱於警
    詢證述：因大樓住戶反應家中跳電，伊至大樓地下室查看發
    現被告，現場並遺留有一堆銅線及重機車等語相符（見警卷
    第4 至5 頁），此外，並有剪刀、老虎鉗、手電筒各1 支扣
    案及扣案物品目錄表1 份、贓物認領保管單1 份、指認犯罪
    嫌疑人紀錄表1 份、車號查詢重型機車車籍1 份、現場照片
    12張、監視錄影翻拍照片6 張在卷可證（見警卷第8 至10、
    12至17、23頁），足認被告上開自白與事實相符，堪以採信
    。從而，本件事證明確，被告犯行洵堪認定。
三、論罪科刑部分：
(一)、查被告行為後，100 年1 月26日修正公布之刑法第321 條，
    業於同年月28日施行，修正前刑法第321 條之加重竊盜罪法
    定刑為「6 月以上、5 年以下有期徒刑」，修正後則為「6
    月以上、5 年以下有期徒刑，得併科新臺幣10萬元以下罰金
    」，比較新舊法之規定，該條已增列罰金刑為其法定刑。又
    該條第1 項第3 款之加重條件雖未變更，然該條第1 項第1
    款之加重條件原規定「於夜間侵入住宅或有人居住之建築物
    、船艦，或隱匿其內而犯之者」，修正後已變更為「侵入住
    宅或有人居住之建築物、船艦，或隱匿其內而犯之者」，已
    涉有科刑規範變更之情形。本件被告係攜帶兇器於日間侵入
    上開大樓地下室之變電室，而該大樓係有住戶居住之情，復
    據被告於本院審理時供明在卷（見本院第45頁），而參酌大
    樓式或公寓式住宅之地下室，係附屬於該大樓或公寓，為該
    種住宅居住人生活起居場所之一部分，與住宅之關係密不可
    分，如於夜間侵入該種住宅地下室竊盜，自應依刑法第321
    條第1 項第1 款論罪（最高法院82年度台上字第5704號判決
    參照），是本件被告顯有於日間侵入住宅竊盜之情，依修正
    後規定，即構成該條第1 項第1 款之加重竊盜罪，然依修正
    前同條項第1 款規定，則尚非屬該條所定之加重條件。是以
    ，經本院比較結果，認本件應適用修正前之刑法第321 條規
    定對被告有利，依刑法第2 條第1 項前段規定，應適用被告
    行為時即修正前刑法第321 條之規定處斷。
(二)、按刑法第321 條第1 項第3 款所謂之「兇器」，其種類並無
    限制，凡足以對人身造成危險者均屬之；而攜帶兇器竊盜，
    祗須行竊時攜帶具有危險性之兇器為已足，行為人是否有以
    之為行兇之意圖或以該兇器直接進行竊盜行為，均在所不問
    （最高法院79年台上字第5253號判例意旨參照）。查本件被
    告係攜帶剪刀、老虎鉗、美工刀及手電筒各1 支至行竊現場
    ，而剪刀、老虎鉗、美工刀，或至為銳利，或至為堅硬，倘
    持之行兇，均足以對人之身體、生命安全造成威脅，自均屬
    兇器。又電業法第105 條規定「竊盜或損壞電桿、電線、變
    壓器或其他供電設備者，依刑法之規定從重處斷。」，因該
    法條本身並無「刑」之規定，並非完備之刑罰法規，僅係說
    明有上開犯罪行為者，均依刑法之規定從重處斷。因之行為
    如符合刑法上之竊盜罪者，即依竊盜罪論罪科刑；符合毀損
    罪者，即依毀損罪論罪科刑，亦即電業法第105 條所指之犯
    罪即係刑法上之竊盜罪或毀損罪（最高法院95年度台上字第
    1557號判決意旨參照）。查臺電公司係應一般需用經營供給
    電能之業者，為電業法所稱之電業經營者，該公司用以輸電
    、配電之電纜線等設備，性質屬電業法所稱之電線無訛。故
    核被告竊取臺電公司電纜線之行為，係犯電業法第105 條之
    竊盜電線罪，應依刑法第321 條第1 項第3 款之規定從重處
    斷。起訴書雖未引用電業法第105 條，惟蒞庭檢察官業已當
    庭補充之，本院自應逕以適用。
(三)、另按竊盜罪既遂與未遂之區別，應以所竊之物已否移入自己
    權力支配之下為標準。若已將他人財物移歸自己所持，即應
    成立竊盜既遂罪。至其後將已竊得之物遺棄逃逸，仍無妨於
    該罪之成立（最高法院17年上字第509 號判例、最高法院83
    年度台上字第1434號、84年度台上字第4127號判決意旨參照
    ）。查本件被告為證人周祥凱發覺時，業自該地下室變電室
    剪斷竊得扣案臺電公司配置在該處之電纜線，並留於該處剝
    削電纜線外皮俾便持之變賣，以避免在外剝削電纜線外皮，
    致遭警發現行跡可疑而查獲等情，業據其於本院審理時供述
    綦詳（見本院卷第44頁），是上開遭剪斷之臺電公司電纜線
    既已脫離原配置處所，而置於被告之實力支配之下，其竊盜
    行為應屬既遂，雖被告嗣因行跡敗露而將竊得之電纜線遺棄
    現場，惟此與其已成立之竊盜既遂罪不生影響。是以，公訴
    意旨認被告所為尚屬未遂階段，容有誤會，然被告此部分犯
    行，無論依審理結果或起訴法條，均係犯刑法第321 條之加
    重竊盜罪，僅行為態樣有既遂未遂之分，自無變更起訴法條
    之問題，併此敘明（最高法院87年度台上字第3234號判決意
    旨參照）。
(四)、又被告前於98年間因違反毒品危害防制條例案件，經本院以
    98年度易字第1788號判決判處有期徒刑3 月確定，於99年7
    月26日易科罰金執行完畢，此有臺灣高等法院被告前案紀錄
    表1 份在卷可按，其受徒刑之執行完畢，5 年以內故意再犯
    有期徒刑以上之本罪，為累犯，依法應加重其刑。爰審酌被
    告有偽造文書、竊盜、毒品等前科，素行非佳、年輕力壯，
    因缺錢花用，率爾持剪刀、老虎鉗等工具剪斷臺電公司配置
    於大樓式住宅地下室變電室之電纜線，對人民生命、身體及
    財產安全所生危害非輕，且造成臺電公司受有損害，並影響
    該棟大樓住宅用電權益，所為誠屬不該，惟念其犯後始終坦
    認犯行，已知悔意之犯後態度，所竊財物業已發還被害人，
    並兼衡其智識程度、生活狀況等一切情狀，量處如主文所示
    之刑。扣案之剪刀、老虎鉗、手電筒各1 支，係被告所有供
    供犯本案竊盜罪所用之物；而被告持以剝削電纜線外皮之美
    工刀1 支，亦係被告所有之物，且經其遺留在行竊現場等情
    ，已據被告供明在卷（見本院卷第44頁反面），是被告固未
    以之割斷電纜線，然該美工刀既經被告持至行竊現場，衡情
    ，倘有使用該美工刀以遂行竊盜之必要，被告當會以之作為
    行竊之工具，故該美工刀自亦屬預備供犯罪所用之物。因之
    ，該美工刀雖未據扣案，然並無證據證明業已滅失，自應與
    前述剪刀、老虎鉗、手電筒等物，併依刑法第38條第1 項第
    2 款規定，均宣告沒收。
(五)、至公訴人雖以被告前有多次竊盜前科，猶再犯本案，認應宣
    告被告強制工作等語。惟查，被告前於95年間因2 次竊盜案
    件，分經本院以95年度易字第10號、95年度易字第797 號判
    決各判處有期徒刑10月確定，嗣上開2 罪經本院以96年度聲
    減字第1083號裁定減刑，並定其應執行有期徒刑9 月又15日
    ；再於96年間因竊盜案件，經本院以96年度易字第698 號判
    決判處有期徒刑10月確定；又於同年間因竊盜案件，經本院
    以96年度易字第1021號判決判處有期徒刑1 年2 月，減為有
    期徒刑7 月確定，前述2 案復經本院以96年度聲減字第4872
    號裁定減刑，並定應執行刑為有期徒刑1 年2 月確定，而被
    告因上開竊盜案、另犯偽造文書等案件入監服刑，於97年6
    月18日縮短刑期假釋出監，於98年3 月18日縮刑期滿等情，
    固有前揭臺灣高等法院被告前案紀錄表1 份在卷可按。然被
    告於假釋出監距離本案相隔已逾2 年之久，於此期間內僅於
    98 、99 年間違犯毒品危害防制條例案件，而本案亦僅有1
    次竊取電纜線4 條（價值約3,840 元）之犯行，是依本案犯
    罪之期間、次數、所竊財物等情觀之，尚與一般慣犯之懶惰
    成習，長期間且有計劃一再多次犯案，而以犯罪成為日常習
    慣之情形有所不同，應係被告基於一時貪念所為，尚難因被
    告歷經前案論罪科刑及執行後再犯本案，即率認被告有竊盜
    之犯罪習慣。此外，遍查卷附證據資料亦無從認定被告確屬
    有犯罪習慣之人，自難僅因被告有上開前科及本案犯行，即
    遽認被告有犯罪之習慣。職是，本院認量處如主文所示之刑
    ，已足收遏止並矯治其犯行之效果，尚無併予諭知強制工作
    之必要，附此敘明。
據上論斷，應依刑事訴訟法第273 條第1 項、第299 條第1 項前
段，電業法第105 條，刑法第2 條第1 項前段、第11條前段、第
321 條第1 項第3 款（修正前）、第47條第1 項、第38條第1 項
第2 款，判決如主文。
本案經檢察官詹尚晃到庭執行職務。
中    華    民    國   100    年    4     月    21    日
                  刑事第十庭  法  官  蘇碧珠
以上正本證明與原本無異。
如不服本判決應於收受本判決後10日內向本院提出上訴書狀，並
應敘述具體理由。如未敘述上訴理由者，應於上訴期間屆滿後20
日內向本院補提理由書狀（均須按他造當事人之人數附繕本）「
切勿逕送上級法院」。
                              書記官  許哲萍
中    華    民    國   100    年    4     月    21    日
錄附本案論罪科刑法條全文
中華民國刑法第321條：
犯竊盜罪而有左列情形之一者，處6 月以上、5 年以下有期徒刑
：
一、於夜間侵入住宅或有人居住之建築物、船艦或隱匿其內而犯
    之者。
二、毀越門扇、牆垣或其他安全設備而犯之者。
三、攜帶兇器而犯之者。
四、結夥三人以上而犯之者。
五、乘火災、水災或其他災害之際而犯之者。
六、在車站或埠頭而犯之者。
前項之未遂犯罰之。